【裁判字號】    96,苗簡,722
【裁判日期】    970131
【裁判案由】    清償借款
【裁判全文】
臺灣苗栗地方法院民事簡易判決         96年度苗簡字第722號
原      告  臺灣銀行股份有限公司
法定代理人  戊○○
訴訟代理人  丙○○
複  代理人  丁○○
被      告  甲○○
                        84號.
            乙○○
                        巷62.
上列當事人間請求清償借款事件，本院於民國97年1 月24日言詞
辯論終結，判決如下：
    主    文
被告應連帶給付原告新臺幣捌萬伍仟陸佰陸拾參元，及自民國九
十五年十一月一日起至清償日止，按年利率百分之七點三二五計
算之利息，暨自民國九十五年十二月二日起至清償日止，逾期在
六個月以內者，按上開利率百分之十，逾期超過六個月者，按上
開利率百分之二十計算之違約金。
被告甲○○應給付原告新臺幣玖萬壹仟捌佰肆拾陸元，及自民國
九十五年十一月一日起至清償日止，按年利率百分之七點三二五
計算之利息，暨自民國九十五年十二月二日起至清償日止，逾期
在六個月以內者，按上開利率百分之十，逾期超過六個月者，按
上開利率百分之二十計算之違約金。
被告甲○○應給付原告新臺幣壹拾參萬陸仟零陸拾參元，及自民
國九十五年十一月一日起至民國九十六年八月三十日止，按年利
率百分之三點五四計算之利息，及自民國九十六年八月三十一日
起至清償日止，按年利率六點四五六計算之利息，暨自民國九十
五年十二月二日起至清償日止，逾期在六個月以內者，按上開利
率百分之十，逾期超過六個月者，按上開利率百分之二十計算之
違約金。
訴訟費用新臺幣參仟肆佰貳拾元由被告連帶負擔三分之一，被告
甲○○負擔三分之二。
本判決得假執行。
    事實及理由
壹、程序方面：
（一）按當事人得以合意定第一審管轄法院，但以關於由一定法
      律關條而生之訴訟為限，民事訴訟法第24條第1 項定有明
      文。查兩造約定關於本件債務涉訟時，合意以本院為第一
      審管轄法院，有原告提出之放款借據在卷可憑，是本院自
      有管轄權。
（二）被告2 人經合法通知，未於言詞辯論期日到場，核無民事
      訴訟法第386 條各款所列情形，爰依原告之聲請，由其一
      造辯論而為判決。
貳、實體方面：
一、原告起訴主張：
（一）被告甲○○於民國89至90年間邀同被告乙○○為連帶保證
      人，與原告訂立就學貸款契約2 筆，向原告借款新壹幣（
      下同）99,523元，約定本金自學業完成後滿1 年之日起，
      1 年內分12期，依年金法按月平均攤還本息，利率按原告
      之基本放款利率加年利率5 ％即年利率7.325 ％（95年11
      月1 日基本放款利率為6.825 ％）計算，債務人不依約償
      還本息時，除債務視為全部到期外，並加計逾期在6 個月
      以內部分，按上開利率百分之10，逾期超過6 個月部分，
      按上開利率百分之20計算之違約金。詎被告甲○○自95年
      12月1 日起即未依約清償，尚欠85,663元及利息、違約金
      未清償，而被告乙○○為借款之連帶係證人，依法應負連
      帶清償之責，為此依消費借貸、連帶保證之法律關係，請
      求被告連帶給付如主文第1 項所示之金額、利息及違約金
      。
（二）被告甲○○另90至91年間邀同訴外人吳有明為連帶保證人
      ，與原告訂立就學貸款契約2 筆，向原告借款新壹幣91,8
      46元，約定本金自學業完成後滿1 年之日起，1 年內分12
      期，依年金法按月平均攤還本息，利率按原告之基本放款
      利率加年利率5 ％即年利率7.325 ％（95年11月1 日基本
      放款利率為6.825 ％）計算，債務人不依約償還本息時，
      除債務視為全部到期外，並加計逾期在6 個月以內部分，
      按上開利率百分之10，逾期超過6 個月部分，按上開利率
      百分之20計算之違約金。詎被告甲○○自95年12月1 日起
      即未依約清償，尚欠91,846元及利息、違約金未清償，為
      此依消費借貸之法律關係，請求被告甲○○給付如主文第
      2 項所示之金額、利息及違約金。
（三）被告甲○○復於91年8 月30日邀同吳有明為連帶保證人，
      與原告訂立就學貸款契約1 筆，向原告借款新壹幣78萬元
      ，原告依被告各學期動用計撥款136,063 元。約定自該階
      段學業完成後滿1 年之日（即95年7 月1 日）起分84期，
      每1 個月為l 期，依年金法按月平均攤還本息，利率按原
      告轉為催收款項之日之基本放款利率加年利率0. 5％即年
      利率6.456 ％（96年8 月31日基本放款利率為5.956 ％）
      計算，債務人不依約償還本息時，除按原定利率計息外，
      並加計逾期在6 個月以內者，按借款利率10％，逾期超過
      6 個月部分，按借款利率20％計算之違約金。詎被告甲○
      ○自95年12月1 日起即未依約清償，尚欠136,063 元及利
      息、違約金未清償，為此依消費借貸之法律關係，請求被
      告甲○○給付如主文第3 項所示之金額、利息及違約金。
      並聲明：如主文第1 、2 、3 項所示。
二、被告2 人則均未於言詞辯論期日到場，亦未提出書狀作任何
    聲明或陳述。
三、查原告主張之事實，業據其提出與所述相符之放款借據（就
    學貸款專用）5 紙、就學貸款放出查詢單、基本放款利率表
    3 紙等件為證，核屬相符。而被告經合法通知，既未於言詞
    辦論期日到場爭執，復未提出書狀作任何聲明或陳述以供本
    院審酌，自堪信原告之主張為真實。
四、按稱消費借貸者，謂當事人一方移轉金錢或其他代替物之所
    有權於他方，而約定他方以種類、品質、數量相同之物返還
    之契約。又稱保證者，謂當事人約定，一方於他方之債務人
    不履行債務時，由其代負履行責任之契約，民法第474 條第
    1 項及第739 條分別定有明文。另按保證債務之所謂連帶，
    係指保證人與主債務人負同一債務，對於債權人各負全部給
    付之責任者而言，此就民法第272 條第1 項規定連帶債務之
    文義參照觀之甚明，最高法院著有45年台上字第1426號判例
    可資參照。又連帶債務之債權人，依同法第273 條第1 項規
    定，得對債務人中之一人或數人或其全體，同時或先後請求
    全部或一部之給付。本件原告主張被告甲○○以另一被告乙
    ○○為連帶保證人，向其借款，未依約清償等情，已如前述
    ，是揆諸首揭說明，主債務人之被告甲○○與為連帶保證人
    之被告乙○○自應負連帶清償借款之責。
五、從而，原告本於消費借貸契約及連帶保證之法律關係，請求
    被告2 人應連帶給付如主文第1 項所示之本息、違約金，及
    請求被告甲○○應給付如主文第2 、3 項所示之本息、違約
    金，均有理由，應予准許。
六、本件係關於財產權之訴訟其標的金額在500,000 元以下之簡
    易訴訟程序，本院為被告敗訴之判決，應依民事訴訟法第38
    9 條第1 項第3 款規定，依職權宣告假執行。
七、據上論結，本件原告之訴為有理由，依民事訴訟法第436 條
    第2 項、第385 條第1 項前段、第85條第1 項後段、第2 項
    、第389 條第1 項第3 款，判決如主文。
中    華    民    國    97    年    1     月    31    日
              苗栗簡易庭法  官  曾明玉
以上正本係照原本作成。
如對本判決上訴，須於判決送達後20日內向本院提出上訴狀。
                        書記官  黃麗靜
中    華    民    國    97    年    1     月    31    日


司法院資訊處製作；財團法人民間司法改革基金會備份。
